臺灣新北地方法院刑事判決
110年度易字第792號
公  訴  人  臺灣新北地方檢察署檢察官
被      告  黃乘軒


                    （現另案於法務部○○○○○○○○○○○執行中）
上列被告因妨害公務案件，經檢察官提起公訴（110年度偵緝字
第1993號），本院判決如下：
    主  文
黃乘軒無罪。
    理  由
一、公訴意旨略以：被告黃乘軒於民國110年1月22日，在新北市
    中和區台64快速道路往新店方向下橋處，因疑似持有第三級
    毒品愷他命遭新北市政府警察局中和分局員警許皓全、莊定
    彬、鄭湘蓉、郭宜鑫等4人臨檢，被告不滿警方要將遺有粉
    末之千元鈔票扣案作證物，明知該員警4人均係依法執行公
    務之公務員，竟基於侮辱公務員之犯意，以「不要他媽在那
    邊處處刁難啦」、「帶你媽啦」等穢語侮辱依法執行職務之
    員警。因認被告係犯刑法第140條第1項侮辱公務員罪嫌等語
    。
二、公訴人認被告涉有竊盜罪嫌，無非係以：㈠被告於警詢、偵
    查之供述、㈡警方密錄器影像光碟、譯文、警方職務報告各1
    份、㈢臺灣新北地方檢察署檢察官勘驗紀錄1件等資為其論據
    。
三、按犯罪事實應依證據認定之，無證據不得認定犯罪事實；又
    不能證明被告犯罪者，應諭知無罪之判決，刑事訴訟法第15
    4條第2項、第301條第1項分別定有明文。刑法第140條第1項
    侮辱公務員罪係指以言語、文字、圖畫、動作等，以不具體
    之事實對於依法執行職務之公務員，為抽象之侮謾、辱罵等
    舉動，而足以減損或貶抑公務員在社會上客觀存在之人格或
    地位評價。又「名譽」為一種外部之社會評價，是侮辱公務
    員罪所要保護者，係公務員之「人格評價」不受不當詆毀，
    並非在於公務員之「主觀感受」。因此，縱使公務員因他人
    之言語表達，而在精神上、心理上，主觀感受到難堪或不快
    ，惟他人之言語表達，若未減損或貶抑公務員之人格或地位
    評價時，仍非屬侮辱公務員罪所規範之「侮辱」行為，否則
    任何言語內容，均有可能因為被指述者主觀感受上之不悅或
    難堪，而構成「侮辱」，此當非刑法規範之目的。又於判斷
    系爭行為是否構成侮辱行為時，應參酌系爭言詞或舉動之內
    容，比對前後語意、當時客觀環境情狀及為何有此用詞、舉
    動之前因後果等相關情事，以理解行為人陳述時或為該舉動
    之真意，而依社會一般人對於語言使用、舉動之認知，進行
    客觀之綜合評價，不宜單憑特定之用語文字或舉動外觀，即
    逕行論斷構成侮辱罪。
四、訊據被告堅辭否認有何侮辱公務員犯行，辯稱：其只是講口
    頭禪，沒有嗆警察之意，僅係為表達不滿等語。經查：
　㈠被告有於上開時間、地點因前揭員警臨檢而要將被告遺有粉
    末之千元鈔票扣案作證物，過程中被告有出言「帶你媽」等
    詞，業據被告供承在卷（見本院卷第53頁），且有110年1月
    22日警員許皓全、莊定彬、鄭湘蓉、郭宜鑫之職務報告1份
    附卷可稽（見偵卷第31頁），核與本院勘驗如附表所示當日
    員警密錄器之錄影內容相符，有本院110年12月16日勘驗筆
    錄在卷可憑（見本院卷第71至73頁），是就此部分事實，首
    堪認定。
　㈡公訴意旨雖以被告當時有向上開員警口出「不要他媽在那邊
    處處刁難啦」一語，然經本院勘驗當時拍攝之密錄器影像，
    依附表編號3所示，被告當時係稱「不要在那邊處處刁難啦
    」等詞，並無公訴意旨前開所指「他媽」2字之情，且上開
    語句於客觀文義上並未具何侮辱性含意，僅係被告對於員警
    臨檢執勤之過程表達不滿所為言語，已難認此部分有何侮辱
    公務員犯行。
　㈢再查，觀諸被告在上開時地出言「帶你媽」一語之情境，依
    附表所示勘驗結果，被告係在員警向其稱「K他命而已，也
    要怕成這樣，帶很多是不是？」等語後，始接續員警話語脫
    口而出「帶你媽啦，我就沒帶。」等詞，而被告說話當時語
    氣平和，並未有何激昂之情，亦經本院勘驗如附表所示，是
    自該事發經過脈絡之客觀情境、被告說話之語氣、神情及行
    為姿態等客觀情狀（如附表所示勘驗結果），被告應係對員
    警上開詢問內容有所不滿，始接續員警言詞語尾用字，而順
    勢回覆以「帶你媽」表達其情緒，且被告嗣後亦未再接續以
    其他貶抑警員人格之言詞辱罵警員，已難認被告出言上開言
    詞當時確有侮辱公務員之意思；又被告所言「帶你媽」一語
    ，核諸上開情境，雖有失禮貌及尊重，然上開語句未包含令
    人憤怒之冒犯性、觸犯禁忌之言詞，而「帶」一字亦難認為
    有羞辱之詞義，縱結合「你媽」2字，亦不足認有褻瀆之意
    ，雖該語句令聽聞者或有不快、刺耳之主觀感受，惟尚不足
    以對在場警員之人格評價於客觀上造成不當詆毀，自難遽以
    刑法第140條第1項之侮辱公務員罪相繩。
五、綜上所述，本件依檢察官所舉證據，尚未達於通常一般人均
    不致有所懷疑，而得確信被告有侮辱公務員犯行之程度，揆
    諸上開說明，本於罪證有疑，利益歸於被告之原則，自應為
    有利被告之認定，爰為被告無罪之諭知。
據上論斷，應依刑事訴訟法第301條第1項，判決如主文。
本案經檢察官魏子凱提起公訴，檢察官顏汝羽到庭執行職務。
中　　華　　民　　國　　111 　年　　1 　　月　　21　　日
                  刑事第七庭  法  官  白承育
上列正本證明與原本無異。
如不服本判決，應於判決送達後20日內敘明上訴理由，向本院提
出上訴狀 (應附繕本) ，上訴於臺灣高等法院。其未敘述上訴理
由者，應於上訴期間屆滿後20日內向本院補提理由書「切勿逕送
上級法院」。
                              書記官  馬韻凱
中　　華　　民　　國　　111 　年　　1 　　月　　25　　日
附表：
編號 播放時間起迄 勘驗結果 1 00時22分50秒。 影片播放之始，可見警員及黃乘軒位於快速道路之高架橋下，黃乘軒正持用手機，畫面中除持密錄器之員警外，畫面中尚有二位員警。 2 00時22分51秒起至00時23分27秒止。 可見黃乘軒持其手機按下錄影鍵。 警員Ａ：吸個K而已這麼怕。 黃乘軒：就抽菸而已嘛。（往前移動至兩名員警旁） 警員Ａ：來啦，來啦，我們到前面給你看。（指示黃乘         軒到畫面前方之警車旁，此時一名員警將包裝         袋遞給警員Ａ查看） 3 00時23分28秒起至00時24分40秒止。 黃乘軒：為了這樣1000塊要扣走？ 警員Ａ：我們先看有沒有。 黃乘軒：有的話就要扣走就對了？ 警員Ａ：扣走，然後我們回去尿尿一下，做個筆錄，就         可以走了。 黃乘軒：就這樣？1000塊要扣走？（大聲） 警員Ａ：阿不然勒，上面有殘渣阿。 黃乘軒：1000塊，殘渣你帶走嘛，1000塊還我嘛。 警員Ａ：阿這上面有殘渣阿，這算證物了。 黃乘軒：甚麼鬼阿？ 警員Ａ：甚麼鬼？你在講甚麼？ 黃乘軒：1000塊你們也要。國家也要喔？ 警員Ａ：我們先測測看，驗驗看，我們先驗驗看。 黃乘軒：國家那個1000塊也要喔，是嗎？ 警員Ａ：那是證物，那是證物。 黃乘軒：你們國家那1000塊也要是不是？ 警員Ｂ：你上面那個粉是甚麼粉？ 黃乘軒：K他命啦。 警員Ａ：阿對阿，你自己也講出來了。 警員Ｂ：剛剛還說是菸。 黃乘軒：不要在那邊處處刁難啦，我等一下叫認識的過         來。你們那一間的嘛，是不是？（往左側轉，         右手指向畫面外） 警員Ａ：我們不是那一間的。 黃乘軒：不然勒？ 警員Ａ：我們是安平派出所。 黃乘軒：安平派出所喔？安平是哪裡啊？中和喔？ 警員Ａ：對阿。 黃乘軒：我叫認識的過來啊。 警員Ａ：叫阿。 黃乘軒：不用那麼刁啊。 4 00時24分44秒起至00時25分37秒止。 警員Ａ：K他命而已，也要怕成這樣，帶很多是不是？ 黃乘軒：帶你媽啦，我就沒帶。（語氣平和，未見被告         有何特殊動作與表情） 警員Ａ：你講甚麼！講甚麼啊！（情緒激動）（見另一         名員警以手抓住黃乘軒之衣領。） 警員Ｂ：銬起來，銬起來。 警員Ａ：講甚麼東西啊，甚麼帶你媽啊，妨害公務啦。        （見員警將黃乘軒之手臂置其後方並銬上手銬） 黃乘軒：這樣叫妨害公務？為甚麼這樣叫妨害公務？ 警員Ｃ：你繼續罵啊，你繼續罵啊。（畫面中有兩名員         警正壓制黃乘軒） 黃乘軒：為甚麼這樣叫妨害公務，告訴我。 女員警：侮辱公務員。 黃乘軒：我又沒有這樣講說甚麼。 女員警：你再反抗啊。 黃乘軒：手機還我。 警員Ａ：等一下再還你啦，現在現行犯欸。（大聲） 黃乘軒：為甚麼現行犯？ 警員Ａ：你剛講甚麼啊？（見員警們將黃乘軒壓制跪至         地面） 警員Ａ：趴下，你不要反抗！趴下。 被告於本段過程中所為之陳述語氣平和並無特別激昂強烈之情，亦無特別肢體動作表現。